【裁判字號】    90,易緝,16
【裁判日期】    900719
【裁判案由】    詐欺
【裁判全文】
臺灣花蓮地方法院刑事判決                            九十年度易緝字第一六號
    公  訴  人  臺灣花蓮地方法院檢察署檢察官
    被      告  乙○○
右列被告因詐欺案件，經檢察官提起公訴（八十九年度偵字第二四七八號），本院判
決如左：
    主  文
乙○○意圖為自己不法之所有，以詐術使人將本人之物交付，處拘役拾伍日，如易科
罰金，以參佰元折算壹日。
    事  實
一、乙○○於民國（下同）八十九年三月十一日二十三時許，明知其身無分文，仍意
    圖為自己不法之所有，偕同不知情之友人甲○○（另案經檢察官為處分不起訴）
    ，至花蓮縣新城鄉嘉新村四五之七號丙○○所經營之「新七星卡拉ＯＫ」店飲酒
    消費，席間不斷向丙○○佯稱為花蓮縣警察局花蓮分局警備隊員警而公然冒用官
    銜，以取信於丙○○，復以為便於發給店員小費及點歌需硬幣為由，再向丙○○
    預借現金，並表明將連同其餘消費於結帳時一同結算，致使丙○○陷於錯誤，而
    誤信其有支付能力，而先出借新台幣（下同）二千元，並提供酒類、菜餚之消費
    及女服務生陪酒之服務，其價值共五千八百九十八元，嗣於翌日三時許消費完畢
    ，乙○○為恐其犯行遭發覺，竟藉故到店外打行動電話，將甲○○留在店內後，
    自行逃逸無蹤。
二、案經丙○○訴由花蓮縣警察局新城分局報請臺灣花蓮地方法院檢察署檢察官偵查
    起訴。
    理  由
一、訊據被告乙○○雖坦承於前揭時、地假冒警察前往丙○○經營之卡拉ＯＫ店借款
    並消費未付款之情事，惟矢口否認有詐欺之犯行，辯稱：本來打算請客的人已經
    跑了，而渠等當時身上僅有幾百元，怕被打所以才趁機離；欲付錢之劉瑞龍，未
    到場消費云云。惟查，右揭犯罪事實，業據告訴人丙○○指訴歷歷，核與證人甲○○於警訊及本院調查時所述情節大致相符，並有帳單影本一紙在卷可稽，而被
    告乙○○於警訊及本院審理時亦自承：伊身上帶有三百七十元左右等語，則被告
    已明知身無分文，卻佯以警務人員使告訴人不知有詐，而交付借款、酒菜及女服
    務生陪酒之服務，待被告消費完畢後又假裝到店外打行動電話而其具有白吃白喝
    之詐欺犯意甚明。次查，證人甲○○於警訊時亦證稱：係乙○○說要請客等語，
    此核與被告辯稱係劉瑞龍請客云云不符，其上開所辯顯係事後飾卸之詞，不足採
    信，本件事證明確，被告犯行洵堪認定，應予依法論科。
二、按刑法第一百五十九條冒用公務員服章官銜罪，其立法意旨著重於國家、社會秩
    序與公務員職權形象之維護，所稱官銜係指官階職銜而言。警察亦屬公務員職銜
    之一種，如有冒充或假借警務人員之情形，自有損於公務員形象之維護。又按刑
    法第三百三十九條第二項之詐欺得利罪，係指行為人以詐術取得同條第一項之物
    以外之其他財產上之不法利益，無法以具體之物估量者而言，倘其所詐取者，係
    可具體指明之物，即應論以同條第一項之詐欺取財罪。本件被告以詐術使丙○○
    陷於錯誤而交付如事實欄所述之借款、酒類及菜餚等具體之物，而女服務生陪酒
    則屬無法以具體之物估量之利益，依上開說明，核被告所為，應成立刑法第一百
    五十九條之公然冒用官銜罪及同法第三百三十九條第一項、第二項之詐欺取財、
    詐欺得利罪。被告以一施行詐術行為，同時觸犯刑法第三百三十九條第一項、第
    二項之詐欺取財、詐欺罪名，應論以想像競合犯，依刑法第五十五條之規定，從
    刑法第三百三十九條第一項之詐欺取財罪處斷。又其公然冒用官銜及詐欺取財罪
    間，有方法結果之牽連關係，應依刑法第五十五條之規定，論以罪名較重之詐欺
    取財罪論處。爰審酌被告在無財力之情形下仍攜伴前往告訴人經營之卡拉ＯＫ店
    飲酒作樂，其犯罪動機為求一時安逸享受，其所用手段、所詐得之財物尚屬輕微
    、犯罪後猶飾詞狡辯，不知悔改，且迄未賠償被害人損失等一切情狀，量處如主
    文所示之刑，並諭知易科罰金之折算標準。按行為後法律有變更者，適用裁判時
    之法律；但裁判前之法律有利於行為人者，適用最有利於行為人之法律，刑法第
    二條第一項定有明文。刑法第四十一條業於九十年一月四日修正，同年一月十日
    經總統公布實施，該條第一項修正為：「犯最重本刑為五年以下有期徒刑之罪，
    而受六月以下有期徒刑或拘役之宣告，因身體、教育、職業、家庭之關係或因其
    他正當事由，執行顯有困難者，得以一元以上三元以下折算一日，易科罰金。但
    確因不執行所宣告之刑，難收矯正之效或難以維持法秩序者，不在此限。」較諸
    修正前刑法第四十一條規定：「犯最重本刑為三年以下有期徒刑以下之刑之罪，
    而受六月以下有期徒刑或拘役之宣告，因身體、教育、職業或家庭之關係，執行
    顯有困難者，得以一元以上三元以下折算一日，易科罰金」，被告行為後法律既
    有變更，比較新舊法的結果，修正後之規定對被告較為有利，依刑法第二條第一
    項前段的規定，仍應適用裁判時之刑法第四十一條第一項前段規定，定其易科罰
    金之折算標準，併予敘明。
三、被告經合法傳喚，無正當理由不到庭，本院認係應科拘役之案件，故不待其陳述
    逕行判決。
據上論斷，應依刑事訴訟法第二百九十九條第一項前段、第三百零六條，刑法第二條
第一項前段、第三百三十九條第一項、第二項、第一百五十九條、第五十五條、第四
十一條第一項前段，罰金罰鍰提高標準條例第一條前段、第二條，判決如主文。
本案經檢察官李子春到庭執行職務。
中        華      民      國    九十      年      七      月    十九    日
                                臺灣花蓮地方法院刑事庭
                                    法  官  鄭  培  麗
右正本證明與原本無異。
如對本判決不服，應於送達後十日內，向本院提出上訴狀。（應抄附繕本）告訴人或
被害人如對於本判決不服者，應具備理由請求檢察官上訴，其上訴期間之計算係以檢
察官收受判決正本之日期為準。
        法院書記官
中        華      民      國    九十      年      七      月   二十三   日
刑法第一百五十九條
公然冒用公務員服飾、徽章或官銜者，處五百元以下罰金。
刑法第三百三十九條
意圖為自己或第三人不法之所有，以詐術使人將本人或第三人之物交付者，處五年以
下有期徒刑、拘役或科或併科一千元以下罰金。
以前項方法得財產上不法之利益或使第三人得之者亦同。


司法院資訊處製作；財團法人民間司法改革基金會備份。
